【裁判字號】    97,訴,1353
【裁判日期】    970612
【裁判案由】    毒品危害防制條例
【裁判全文】
臺灣臺中地方法院刑事判決              97年度訴字第1353號
公  訴  人  臺灣臺中地方法院檢察署檢察官
被      告  甲○○
選任辯護人  江銘栗律師
上列被告因違反毒品危害防制條例案件，經檢察官提起公訴（96
年度偵字第21632號），本院判決如下：
    主    文
甲○○販賣第三級毒品，處有期徒刑貳年拾月。扣案之行動電話
機具壹支（內含0000-000000號SIM卡壹片）沒收之，販賣第三級
毒品所得合計新臺幣肆仟肆佰元沒收，如全部或一部不能沒收時
，則以其財產抵償之；又轉讓第三級毒品，處有期徒刑參月；又
轉讓第三級毒品，處有期徒刑參月；又轉讓第三級毒品，處有期
徒刑參月；又轉讓第三級毒品，處有期徒刑參月。應執行有期徒
刑參年捌月，扣案之行動電話機具壹支（內含0000-000000號SIM
卡壹片）沒收之，販賣第三級毒品所得合計新臺幣肆仟肆佰元沒
收，如全部或一部不能沒收時，則以其財產抵償之。
    犯罪事實
一、甲○○明知愷他命（Ketamine，又稱K他命）係毒品危害防
    制條例第2條第2項第3款規定之第三級毒品，不得製造、運
    輸、販賣或轉讓，竟為下列犯行：
(一)、基於意圖販賣第三級毒品愷他命以營利之犯意，自民國96年
    4月間某日起至同年8月4日止，以其所有之電話號碼0000-00
    0000號行動電話為聯繫工具，於如附表一所示之時間、地點
    ，以附表一所示之價格，販賣第三級毒品愷他命予少年劉○
    彥及韓○圳（劉○彥係81年1月9日生；韓○圳係79年12月17
    日生，真實姓名年籍均詳卷）。
(二)、另分別基於轉讓第三級毒品愷他命之犯意，自96年5月間某
    日起至同年8月5日止，在如附表二所示之時間、地點，轉讓
    第三級毒品愷他命與少年劉○彥、韓○圳、乙○○施用。嗣
    為警於96年9月10日上午8時許，在臺中市○○區○○路2段
    206之1號查獲，並扣得行動電話1支（含0000-000000號SIM
    卡1張）。
二、案經臺中市警察局移送臺灣臺中地方法院檢察署檢察官偵查
    起訴。
    理    由
一、按被告以外之人於審判外之言詞或書面陳述，除法律有規定
    者外，不得作為證據；被告以外之人於審判外向法官所為之
    陳述，得為證據。被告以外之人於偵查中向檢察官所為之陳
    述，除顯有不可信之情況者外，得為證據；被告以外之人於
    審判中有下列情形之一，其於檢察事務官、司法警察官或司
    法警察調查中所為之陳述，經證明具有可信之特別情況，且
    為證明犯罪事實之存否所必要者，得為證據：一、死亡者。
    二、身心障礙致記憶喪失或無法陳述者。三、滯留國外或所
    在不明而無法傳喚或傳喚不到者。四、到庭後無正當理由拒
    絕陳述者；該言詞或書面陳述，雖不符刑事訴訟法第159條
    之1至第159條之4之規定，而經當事人於審判程序同意作為
    證據，法院審酌該言詞陳述或書面陳述作成時之情況，認為
    適當者，亦得為證據；當事人、代理人或辯護人於法院調查
    證據時，知有第159條第1項不得為證據之情形，而未於言詞
    辯論終結前聲明異議者，視為有前項之同意，刑事訴訟法第
    159條第1項、第159條之1、第159條之3、第159條之5分別定
    有明文。查：本件證人韓○圳、乙○○於偵查中檢察官訊問
    時具結所為之陳述，查無顯有不可信之情況，又證人韓○圳
    於警詢時之證述，於本院審理時經合法傳喚，無正當理由而
    不到庭，其於警詢中所述，與偵查中具結之證言相符，應屬
    具有可信之情況；另證人劉○彥於偵查中檢察官訊問時具結
    所為之陳述，查無顯有不可信之情況，且證人劉○彥於本院
    審理中亦到庭為證，經被告、辯護人施以交互詰問，是證人
    劉○彥、乙○○於偵查中所為之證述，及證人韓○圳於警詢
    及偵查中之證述，依前述規定，均得為證據。
二、訊據被告甲○○固坦承：於附表二編號3、4所示之時間、地
    點轉讓第三級毒品愷他命予劉○彥；電話號碼0000-000000
    號行動電話是伊所使用；及曾於附表一編號4、5所示之時間
    、地點，交付第三級毒品愷他命予人劉○彥之事實，惟矢口
    否認有何販賣第三級毒品愷他命予韓○圳、劉○彥，及附表
    二編號1至2所示之轉讓第三級毒品愷他命予韓○圳、乙○○
    之犯行，辯稱：伊沒有販賣愷他命給劉○彥，伊是替劉○彥
    向乙○○代為購買愷他命，交付愷他命及金額時，劉○彥、
    乙○○與伊均在場。伊也沒有販賣愷他命給韓○圳，附表一
    編號1、2所示之時間，伊當時根本還不認識韓○圳，附表一
    編號3所示之時間，伊雖然有與韓○圳通過電話，但是當時
    沒有成交。伊也不曾轉讓愷他命給韓○圳、乙○○施用云云
    。然查：
(一)、就販賣部分：
１、就證人劉○彥部分：
(1)、被告於本院審理時坦承：電話號碼0000-000000號行動電話
    是伊所使用，曾於96年8月4日10時1分許與證人劉○彥所使
    用之電話號碼0000-000000號行動電話通話，及曾於附表一
    編號4、5所示之時間、地點，交付第三級毒品愷他命予證人
    劉○彥等語，而被告所使用之上開行動電話確曾於96年8月4
    日上午10時01分許，有與證人劉○彥所使用之前揭行動電話
    聯絡，在該通電話中談論購買600元、800元之愷他命之事，
    有通訊監察譯文乙份在卷可參（見偵查卷第14 1頁）。
(2)、證人劉○彥於本院審理時雖證稱：伊施用的第三級毒品愷他
    命是伊叫被告幫伊買的。伊在電話中先問被告有沒有認識賣
    愷他命的人，他說要幫伊問問看價錢，之後伊再打電話過去
    ，他說他有認識的藥頭，伊就請他幫忙代買愷他命，後來被
    告就來找伊拿錢去買愷他命，他買回來愷他命就交給伊，他
    幫伊買過2次愷他命，情形都一樣。伊將錢交給被告，與被
    告交給伊愷他命相隔大約半個小時左右。一次買800元，一
    次買600元。2次買愷他命相隔1天而已，伊記得1天是在早上
    ，1天是在下午。伊沒有看過被告購買愷他命的對象，也不
    知道被告是向何人購買愷他命等語（見本院97年5月15日審
    理筆錄），然其於警詢中陳稱：電話號碼0000-000000號行
    動電話的申請人是伊母親，實際使用人是伊。電話號碼0000
    -000000號行動電話是伊朋友「阿凱」（即被告）在使用，
    伊曾撥打過電話給被告，有時跟他拿愷他命毒品，有時會向
    他購買。警方所提示96年8月4日10時1分許的通訊監察譯文
    ，就是伊所撥打的沒有錯，該通電話是伊要向被告購買毒品
    愷他命。「上次褲子不足」是伊跟被告抱怨上次跟他買新臺
    幣（下同）600元的愷他命的量很少，「那你昨天拿800的裝
    多少」，是伊前1天跟被告拿800元的愷他命的量，「先600
    」是伊要跟他購買600元的愷他命。當天伊跟他約在西屯路
    靠近文心路他家附近交貨，由被告親自將愷他命交給伊，伊
    也將600元的購買毒品費用交給被告。伊一共向被告購買過2
    次毒品愷他命，第1次在96年8月3日約16時左右，也是在西
    屯路靠近文心路被告家附近，當時伊是向他購買800元的愷
    他命。第2次就是警方詢問伊96年8月4日10時1分左右，當時
    向他購買600元之愷他命等語（見偵查卷第137至139頁）；
    於偵查中結證稱：伊跟被告買過兩次毒品，第1次是在96年8
    月3日下午4時許，在臺中市○○路被告家附近跟他買800元
    的愷他命，第2次是96年8月4日上午10時許，在臺中市○○
    路被告家附近買600元的愷他命。伊都用電話跟被告聯絡，
    伊用伊的電話0000-000000打給他，他的電話號碼伊沒有背
    下來。96年8月4日的通訊監察譯文就是伊和被告的對話，其
    中「上次那個褲子不足」，是指愷他命的數量不足，褲子是
    愷他命的代號。被告回答「600是要多少啦」，是之前伊還
    有跟他買1次600元的K他命等語明確（見偵查卷第144、145
    頁）。證人劉○彥於警詢、偵查中均未曾提及本件係商請被
    告代買愷他命，且依卷附之通聯對話內容亦全然未有提及代
    購之事，是證人劉○彥於本院審理時證稱本件係商請被告代
    購買乙節實有疑義。
(3)、被告於本院審理時陳稱：伊曾於96年8月4日以伊所使用之電
    話號碼0000-000000號行動電話與證人劉○彥聯絡，且在該
    電話中談及購買愷他命，但劉○彥的那2次，是劉○彥叫伊
    幫他買愷他命，後來伊去找乙○○，乙○○跟伊一起去找劉
    ○彥，錢是劉○彥交給伊，伊再交給乙○○的，因為乙○○
    不認識劉○彥，所以乙○○拿愷他命給伊，由伊交給劉○彥
    。交付毒品的時候，伊、劉○彥、乙○○3人都在場。交付
    地點是在伊住處附近，因為伊要回去，所以伊搭乘乙○○的
    車，交付時伊在車上，劉○彥在路邊云云。與證人劉○彥前
    開證述，被告是向其拿錢去買愷他命，被告買回愷他命就交
    給其，被告買2次愷他命的情形都一樣，其沒有看過被告購
    買愷他命的對象，也不知道被告是向何人購買愷他命等語並
    不相符。再觀諸證人劉○彥與被告於前開通聯紀錄中之對話
    ：
B（即證人劉○彥）：上次那個褲子（指愷他命）不足，倒出來
怎麼很少。
A（即被告）：600是要多少啦。
B：兄弟價ㄟ。
A：那你昨天拿800的多少？
B：裝很多。
A：那我700裝多一點。
    則依該等通話內容以觀，若非被告販賣愷他命予證人劉○彥
    ，而僅係單純代購，何以被告可以在700元之愷他命中加多
    一點給證人劉○彥？是本件被告應確有於附表一編號4、5所
    示之時間、地點販賣第三級毒品愷他命予證人劉○彥。
２、證人韓○圳部分：被告於本院審理時坦承：伊所使用之電話
    號碼0000-000000號行動電話曾於96年7月13日上午11時22
    分許，與證人韓○圳所使用之電話號碼0000-000000號行動
    電話通話乙節，又被告前開行動電話確曾於96年7月13日上
    午11時22分許，與證人韓○圳所使用之上揭行動電話聯絡，
    在電話中談論購買愷他命之事，有通訊監察譯文乙份在卷可
    參（見偵查卷第178頁）。惟被告辯稱：該次證人韓○圳雖
    有聯絡伊，說他要買愷他命，但是後來沒有成交云云。然查
    ：
(1)、證人韓○圳於警詢中陳稱：電話號碼0000000000號行動電話
    是伊母親申請的，實際使用人是伊本人。伊認識綽號「阿凱
    」之男子（即被告），伊曾撥打過電話給他要購買愷他命，
    伊施用的毒品是向被告購買的，警方提示的96年7月13日11
    時22分的通訊監察譯文，是伊撥打的沒錯，是伊要向被告購
    買毒品愷他命的對話。「B：凱哥你那算1支還是2支」是伊
    問被告伊向他買的是1件還是2件，被告說1件，因為當時伊
    覺得量不太夠，打電話向他抱怨，本來2件愷他命要1500元
    ，伊打電話給他時就已將錢給他了，後來他就算伊1000元，
    說下次500元要退給伊，當時伊是前往被告西屯路住家附近
    跟他買的，是被告將愷他命交給伊的，伊把買毒品的1500元
    交給他。伊向被告買過約3、4次毒品，第1次在96年4月間，
    伊和朋友一起在臺中市○區○○街逛街時遇到被告，當時伊
    朋友就向被告購買，並要伊一起買，伊就向被告購買1000元
    的愷他命。第2次是約2個星期後，伊在伊朋友位於一中街附
    近租屋處打電腦，伊朋友就說要找被告來，當天被告到之後
    ，先請伊與朋友一人一支，後來伊和伊朋友各出資500元向
    被告購買愷他命。第3次是96年6月間，伊在家中打電話給被
    告聯絡要買愷他命，他要伊到西屯路家中向他買，最後1次
    就是96年7月13日向他購買1500元K他命後再打電話向他抱怨
    量太少等語（見偵查卷第173至176頁）；於偵查中結證稱：
    伊有跟被告買過毒品，伊可以確定跟他買過3次，第1次是在
    96年4月間，詳細時間伊忘記了，地點在臺中市○區○○街
    商圈，當天下午伊跟伊朋友各花了1000元向他買愷他命，那
    個朋友因為伊手機掉了，沒有再聯絡。第2次是第1次之後的
    2個星期左右，時間在96年5月間，伊在臺中一中伊朋友的租
    屋處打電腦，朋友說要找被告來，當天他來之後說要先請伊
    等，之後伊跟伊朋友一人出500元跟他買愷他命。第3次就是
    警方提示的通訊監察譯文那次，時間是96年7月13日，伊在
    家裏打電話給被告要跟他買1500元的愷他命，他在他家交給
    伊，叫伊去他家拿。可以確定跟他買過3次K他命，他請過伊
    1次。通訊監察譯文中「你說那裡算1000元，你看要不要」
    ，就是第3次跟他買毒品，伊向他拿完後，伊覺得數量太少
    ，所以打電話騙他說人家說數量太少，他要算伊朋友1000
    元，他後來說要退500元給伊，但伊後來沒有找他等語明確
    （見偵查卷第181、182頁）。證人韓○圳於警詢、偵查中均
    對於被告於附表一編號1至3所示之時間、地點，向被告購買
    愷他命之金額，所述前後均一致，並未有顯不可信之情形。
(2)、再觀諸證人韓○圳與被告於前開通聯紀錄中之對話：
B（即證人韓○圳）：凱哥你那算1支還是2支？
A（即被告）：算2支。
B：可是人家說太少了。
A：2支好不好。
   ．．
B：他搞不好不要，他說太少了。
A：不然我跟你講，你說那裡算1000，你看要不要。
    則依該等通話內容以觀，若非被告業已販出愷他命予證人韓
    ○圳，該等愷他命已交付給證人韓○圳，證人韓○圳為何會
    質疑被告所交付之2支數量之愷他命太少，被告表示價格只
    算1000元就好？是被告所辯，尚無足採認。
(二)、就轉讓部分：
１、就證人劉○彥部分：被告坦承確有於附表二編號3、4所示之
    時間、地點，轉讓第三級毒品愷他命予證人劉○彥施用，且
    證人劉○彥於警詢、偵查及本院審理時亦均證稱，被告曾於
    附表二編號3、4所示之時間、地點，轉讓第三級毒品愷他命
    予其施用。
２、就證人韓○圳部分：證人韓○圳於警詢中陳稱：伊向被告買
    過約3、4次毒品，第1次在96年4月間。第2次是約2個星期後
    ，伊在伊朋友位於一中街附近租屋處打電腦，伊朋友就說要
    找被告來，當天被告到之後，先請伊與朋友一人一支，後來
    伊和伊朋友各出資500元向被告購買愷他命等語（見偵查卷
    第176頁）；於偵查中結證稱：第2次是第1次之後的2個星期
    左右，時間在96年5月間，伊在臺中一中伊朋友的租屋處打
    電腦，朋友說要找被告來，當天他來之後說要先請伊與伊朋
    友愷他命，之後伊跟伊朋友一人出500元跟他買愷他命等語
    （見偵查卷第182頁），則證人韓○圳於警詢、偵查中均對
    於被告於附表二編號1所示之時間、地點，被告無償提供愷
    他命予其施用，所述前後均一致，並未有顯不可信之情形。
３、就證人乙○○部分：證人乙○○於偵查中結證稱：伊願意就
    被告甲○○轉讓毒品犯行作證。大約在96年5月間，被告有
    轉讓他的愷他命1次給伊，地點在臺中市西屯區逢甲大學附
    近，他沒有跟伊收錢等語明確（見偵查卷第96頁）。
４、又參以被告自警詢至本院審理時，均全然未曾提及證人韓○
    圳、乙○○與被告之間，有何任何仇隙，況被告甚且與證人
    乙○○共同涉及共同於96年3月9日至臺中市南屯區麗水巷寶
    仁公司毀損等案件（詳見偵查卷），顯見其等交情匪淺，則
    證人韓○圳、乙○○實無誣指被告之必要。
(三)、綜上所述，被告前開所辯，尚無足採認。本件事證明確，被
    告販賣及轉讓第三級毒品愷他命之犯行洵堪認定，應予依法
    論科。
三、論罪科刑部分：
(一)、核被告甲○○就犯罪事實欄一(一)所為，係犯毒品危害防制條
    例第4條第3項之販賣第三級毒品罪；就犯罪事實欄一(二)【即
    附表二所示4次犯行】所為，均係犯毒品危害防制條例第8條
    第3項轉讓第三級毒品罪。
(二)、被告基於概括之犯意，在密切接近之一定時、地持續實行複
    次之行為，依社會通念，於客觀上應認為符合一個反覆、延
    續性之行為觀念，於刑法評價上，即應僅成立一罪，俾免有
    重複評價、刑度超過罪責與不法內涵之疑慮；學理上所稱「
    集合犯」之職業性、營業性或收集性等具有重複特質之犯罪
    均屬之，例如經營、從事業務、收集、販賣、製造、散佈等
    行為概念者是，此有最高法院95年度臺上字第1079號判決意
    旨可資參照。本件被告之販賣愷他命之行為，係在密集期間
    內以相同之方式持續進行，未曾間斷，是此販賣之犯行，即
    具有反覆、延續實行之特徵，從而在行為概念上，縱有多次
    販賣之舉措，仍應評價認係包括一罪之集合犯。又被告於本
    件犯行時，年僅19歲，其販賣愷他命毒品經查獲之次數共5
    次，證人韓○圳、劉○彥所購買之金額分別為1000、500、1
    500元、800、600元，實際獲利尚微，其所為對社會治安及
    國民健康之危害尚非重大，而其犯本件法定刑為5年以上有
    期徒刑之重罪，容有情輕而法重之情形，在客觀上非無可憫
    恕，爰依刑法第59條規定減輕其刑。
(三)、被告販賣第三級毒品、及先後4次轉讓第三級毒品犯行，犯
    意各別，行為互殊，應予分論併罰。
(四)、爰審酌被告年輕力壯，不思努力工作，無視國家對於杜絕毒
    品危害之禁令，竟藉販賣毒品予他人牟利，且無償提供毒品
    供他人施用，惡性非輕，其就販賣愷他命予證人劉○彥、韓
    ○圳、轉讓愷他命予證人乙○○、韓○圳等犯行均矢口否認
    犯行，犯後態度不佳，惟考及其轉讓及販賣之次數不多，數
    量尚微，犯罪手段尚稱平和等一切情狀，分別量處如主文所
    示之刑，並定應執行之刑。
(四)、被告5次販毒所得共4400元，應依毒品危害防制條例第19條
    第1項規定宣告沒收，如全部或一部不能沒收時，以其財產
    抵償之。扣案之行動電話1支（含0000-000000號SIM卡1張）
    ，係被告所有，為被告所自承，且係供其與證人即買家韓○
    圳、劉○彥等人聯繫本件毒品交易所用之物，業據證人證述
    明確，自應依毒品危害防制條例第19條第1項規定，併予宣
    告沒收，且因上開內含門號卡之行動電話迄本院裁判時仍扣
    案中，要無全部或一部不能沒收之情形，爰不另諭知「如全
    部或一部不能沒收時，追徵其價額」。
(五)、至扣案之塑膠筆管、殘渣袋、吸食器、分裝袋、托盤等物品
    ，雖係被告所有，然係被告用以施用第三級毒品所用之物，
    業據被告陳明在卷，且無其他積極證據足以證明該等物品係
    供被告犯前開販賣、轉讓第三級毒品所用之物，本院自不得
    予以宣告沒收，併此敘明。
據上論斷，應依刑事訴訟法第299條第1項前段，毒品危害防制條
例第4條第3項、第8條第3項、第19條第1項，刑法第11條前段、
第59條、第51條第5款、第38條第1項第1款，判決如主文。
中    華    民    國    97    年    6     月    12    日
                        臺灣臺中地方法院刑事第五庭
                            審判長法  官  鍾堯航
                                  法  官  吳崇道
                                  法  官  劉麗瑛
上正本證明與原本無異。
如不服本判決，應於收受送達後10日內向本院提出上訴書狀（應
敘述具體理由並附繕本）。
上訴書狀如未敘述理由，應於上訴期間屆滿後20日內補提理由書
於本院。
                                  書記官  王玟
中    華    民    國    97    年    6     月    12    日
附錄論罪科刑法條
毒品危害防制條例第4條第3項
製造、運輸、販賣第三級毒品者，處 5 年以上有期徒刑，得併科
新臺幣 5 百萬元以下罰金。
毒品危害防制條例第8條第3項
轉讓第三級毒品者，處 3 年以下有期徒刑，得併科新臺幣 30 萬
元以下罰金。
【附表一】
┌───┬───────┬────────────┬────┬─────┐
│編號  │時間          │地點                    │對象    │金額      │
├───┼───────┼────────────┼────┼─────┤
│1     │96年4月間某日 │臺中市○區○○街商圈某處│韓○圳  │1000元    │
├───┼───────┼────────────┼────┼─────┤
│2     │96年5月間某日 │臺中市○區○○街韓○圳不│韓○圳  │500元     │
│      │              │詳友人租屋處            │        │          │
├───┼───────┼────────────┼────┼─────┤
│3     │96年7月13日上 │臺中市西屯區甲○○住處  │韓○圳  │1500元    │
│      │午11時許      │                        │        │          │
├───┼───────┼────────────┼────┼─────┤
│4     │96年8月3日下午│臺中市西屯區甲○○住處附│劉○彥  │800元     │
│      │4時許         │近                      │        │          │
├───┼───────┼────────────┼────┼─────┤
│5     │96年8月4日上午│臺中市西屯區甲○○住處附│劉○彥  │600元     │
│      │10時許        │近                      │        │          │
└───┴───────┴────────────┴────┴─────┘
【附表二】
┌───┬──────────┬───────────────┬────┐
│編號  │時間                │地點                          │對象    │
├───┼──────────┼───────────────┼────┤
│1     │96年5月間某日       │臺中市○區○○街韓○圳不詳友人│韓○圳  │
│      │                    │租屋處                        │        │
├───┼──────────┼───────────────┼────┤
│2     │96年5月間某日       │臺中市西屯區逢甲大學          │乙○○  │
│      │                    │                              │        │
├───┼──────────┼───────────────┼────┤
│3     │96年8月5日上午10時許│臺中市○○區○○路甲○○不詳友│劉○彥  │
│      │                    │人住處                        │        │
├───┼──────────┼───────────────┼────┤
│4     │96年8月5日下午4時許 │臺中市○○區○○路甲○○不詳友│劉○彥  │
│      │                    │人住處                        │        │
└───┴──────────┴───────────────┴────┘


司法院資訊處製作；財團法人民間司法改革基金會備份。
